【裁判字號】    99,易,65
【裁判日期】    990409
【裁判案由】    重利
【裁判全文】
臺灣板橋地方法院刑事判決                99年度易字第65號
公  訴  人  臺灣板橋地方法院檢察署檢察官
被      告  甲○○
上列被告因重利案件，經檢察官提起公訴（98年度偵字第27811
號），本院判決如下：
    主  文
甲○○共同乘他人急迫貸以金錢，而取得與原本顯不相當之重利
，處有期徒刑參月，如易科罰金，以新臺幣壹仟元折算壹日。扣
案如附表所示之物均沒收。
    事  實
一、甲○○（自稱「游先生」）自民國98年3 、4 月間起，參加
    其與某不詳成年人（起訴書誤載為「游先生」）及其他同夥
    所共同經營之地下錢莊，而與該不詳成年人及其他同夥共同
    基於重利之犯意，先由該地下錢莊之某成員在報紙上刊登借
    貸廣告，以招徠、引誘需款孔急之不特定人與之聯絡，適有
    乙○○因經商失敗缺錢週轉，見該借貸廣告後撥打其上所留
    電話號碼與該地下錢莊聯絡，甲○○及其所參與之地下錢莊
    即乘乙○○急迫需要借款之機會，接續為下列行為：(一)於98
    年5 月7 日，在乙○○位於臺北縣三重市○○○路65號5 樓
    住處樓下，貸與乙○○新臺幣（下同）6 萬元，約定每8 天
    為1 期，每期利息2 萬元，換算月息為125%（起訴書誤載為
    132%），且於借款時預扣第一期利息，實拿借款本金4 萬元
    ；(二)於同年5 月底，在乙○○上址住處樓下，貸與乙○○4
    萬元，約定每8 天為1 期，每期利息6 千元，換算月息約為
    56% ，且於借款時預扣第一期利息，實拿借款本金3 萬4 千
    元；(三)於同年9 月底，在乙○○上址住處樓下，貸與乙○○
    4 萬元，約定每8 天為1 期，連同上揭(二)所借未償本金4 萬
    元，合計積欠本金8 萬元，每期應償還利息8 千元，換算月
    息為37.5% ，且於借款時預扣9 千元，實拿借款本金3 萬1
    千元，並由乙○○簽發面額8 萬元、1 萬2 千元之本票2 紙
    交付移轉予甲○○以資擔保，而取得與原本顯不相當之重利
    。嗣因乙○○無力還款，報警處理，經警於98年10月7 日12
    時40分許，在臺北縣中和市○○街79巷口查獲甲○○，並扣
    得甲○○所有、供其實施上揭重利犯行所用、預備或所得之
    如附表所示之物，始悉上情。
二、案經臺北縣政府警察局板橋分局報請臺灣板橋地方法院檢察
    署檢察官偵查起訴。
    理  由
一、證據能力部分：按被告以外之人於審判外之言詞或書面陳述
    ，除法律有規定者外，不得作為證據，刑事訴訟法第159 條
    第1 項固定有明文。惟被告以外之人於審判外之陳述，雖不
    符同法第159 條之1 至之4 之規定，而經當事人於審判程序
    同意作為證據，法院審酌該言詞陳述或書面陳述作成時之情
    況，認為適當者，亦得為證據；當事人、代理人或辯護人於
    法院調查證據時，知有第159 條第1 項不得為證據之情形，
    而未於言詞辯論終結前聲明異議者，視為有前項之同意，此
    亦據同法第159 條之5 規定甚明。查本件被告、檢察官於本
    院準備程序中均未就證據能力提出爭執，且迄於言詞辯論終
    結前，亦未就本院所調查之證據主張有刑事訴訟法第159 條
    第1 項不得為證據之情形，應認均已同意得作為本案之證據
    。從而，下述證據資料縱有屬傳聞證據，且不符刑事訴訟法
    第159 條之1 至之4 之規定者，經本院審酌各該證據資料作
    成時之一切客觀情況，認無不適當之情事，均認有證據能力
    ，合先敘明。
二、上揭事實，業據被告甲○○於本院審理時坦承不諱（見本院
    卷第25頁反面），核與證人即被害人乙○○於警詢、偵訊及
    本院審理時所述情節大致相合，並有如附表所示之物扣案可
    資佐證，堪認被告之認罪自白與事實相符。再依證人乙○○
    所述：（問：第一次看報紙打電話過去，對方是何人？）我
    不知道，我沒有看過那個人……地下錢莊後來都是由出面跟
    我接洽的人主動跟我電話聯絡，因為要收利息……我第二次
    借款本金付不出來，一直支付利息時，被告才跟我聯絡，地
    下錢莊有通知我說原本跟我接洽的那個人已經離聯，會有一
    位「游先生」跟我接洽……被告跟我聯絡都自稱他是「游先
    生」等語（見本院卷第24頁反面、25頁），足見本件貸與金
    錢予乙○○之地下錢莊，除被告之外，至少尚有另二位成員
    無疑。而被告自承伊自98年3 、4 月間起，即已開始經營該
    地下錢莊，故縱認乙○○最初於98年5 月7 日向該地下錢莊
    借款之時，係由被告以外之其他成員負責出面接洽，惟被告
    當時既已參與該地下錢莊之經營，仍應就此同負共同正犯罪
    責。至於被告所供：只有伊一人在經營地下錢莊云云，顯係
    掩飾其他共犯之不實陳述，此部分不足採信。綜上所述，本
    案事證已臻明確，被告犯行堪予認定，應依法論科。
三、核被告所為，係犯刑法第344 條之重利罪。就上揭犯行，被
    告與某不詳成年人及其他同夥有犯意聯絡及行為分擔，為共
    同正犯。其於相當接近之時、地，接續3 次貸與金錢予同一
    被害人，侵害同一法益，各舉動之獨立性極為薄弱，依一般
    社會健全觀念，難以強行分離，應係基於單一犯意接續所為
    ，為接續犯，僅成立一罪。爰審酌被告正值盛年，四肢健全
    ，不思以正當途徑賺取金錢，竟自甘參與地下錢莊，趁被害
    人急迫需錢之際，貸與金錢以攫取重利，應予非難，兼衡其
    素行狀況、犯罪之動機、目的、手段、所得不法利益數額及
    於本院審理時坦承犯行，惟就其所參與地下錢莊之其他成員
    身分拒不吐實，謊稱係自己一人經營云云，難認有真誠悔意
    等一切情狀，量處如主文所示之刑，並諭知如易科罰金之折
    算標準，以示懲儆。扣案如附表所示之物，被告坦承均係伊
    所有之物無訛（見本院卷第26頁），其中編號一所示之現金
    ，被告供稱平常都會放在伊身上，如果有人要繼續借款就可
    以馬上借款給他等語（見偵卷第59頁）；編號二所示之行動
    電話，被告供稱係伊拿來跟客戶聯繫借款及繳付利息所用（
    見偵卷第6 頁）；編號三、四所示之本票，則係乙○○為擔
    保借款所簽發並交付移轉予被告，而分別係供被告實施重利
    犯行所用、預備或所得之物，爰依刑法第38條第1 項第2 款
    、第3 款規定，均諭知沒收之。至於本案查獲時另扣得之京
    城銀行雙和分行戶名曾劉峻帳號00000000000 號帳戶存摺1
    本、NOKIA 牌灰色行動電話1 支（含門號0000000000號SIM
    卡1 枚）、客戶資料9 張、匯款單1 紙及黃正宏、許介隆、
    賴佳惠等人所簽發之本票計4 紙等物，因無證據足認與本案
    有何關連，爰均不予宣告沒收，附此敘明。
據上論斷，應依刑事訴訟法第299 條第1 項前段，刑法第28條、
第344 條、第41條第1 項前段、第38條第1 項第2 款、第3 款、
刑法施行法第1 條之1 ，判決如主文。
本案經檢察官黃明絹到庭執行職務。
中    華    民    國    99    年    4     月    9     日
                  刑事第八庭    法  官  朱嘉川
以上正本證明與原本無異。
如不服本判決應於收受送達後10日內向本院提出上訴書狀，並應
敘述具體理由；其未敘述上訴理由者，應於上訴期間屆滿後20日
內向本院補提理由書（均須按他造當事人之人數附繕本）「切勿
逕送上級法院」。
                                書記官  陳聖儒
中    華    民    國    99    年    4     月    15    日
附錄本案論罪科刑法條全文：
中華民國刑法第344條
乘他人急迫、輕率或無經驗貸以金錢或其他物品，而取得與原本
顯不相當之重利者，處1 年以下有期徒刑、拘役或科或併科1 千
元以下罰金。
附表：
┌──┬───────────────┬────────┐
│編號│品名                          │數量            │
├──┼───────────────┼────────┤
│一  │新臺幣1 千元現鈔              │100張(即10萬元) │
├──┼───────────────┼────────┤
│二  │NOKIA牌銀色行動電話           │1 支（含門號0981│
│    │                              │571469號SIM 卡1 │
│    │                              │枚）            │
├──┼───────────────┼────────┤
│三  │乙○○簽發面額8 萬元本票（附於│1 紙            │
│    │偵卷第31頁）                  │                │
├──┼───────────────┼────────┤
│四  │乙○○簽發面額1 萬2 千元本票（│1 紙            │
│    │附於偵卷第31頁）              │                │
└──┴───────────────┴────────┘

司法院資訊處製作；財團法人民間司法改革基金會備份。
